【裁判字號】    97,交聲,2971
【裁判日期】    971231
【裁判案由】    違反道路交通管理處罰條例聲明異議
【裁判全文】
臺灣臺北地方法院交通事件裁定        97年度交聲字第2971號
原處分機關  臺北市交通事件裁決所
異  議  人  乙○○○
即受處分人
上列異議人即受處分人因違反道路交通管理處罰條例案件，對於
臺北市交通事件裁決所民國97年10月17日所為之處分（北市裁罰
字第裁22-QQ0000000號），聲明異議，本院裁定如下：
    主  文
原處分撤銷。
乙○○○不罰。
    理  由
一、原處分意旨略以：異議人即受處分人乙○○○所有之車牌號
    碼1600-ER 號自用小客車，於民國97年7 月11日16時7 分許
    ，行經國道5 號測車道宜蘭橋南端北上路段時，以時速79公
    里之速度行駛，超速19公里，為宜蘭縣政府警察局以雷達測
    速科學儀器拍照後逕行舉發，因異議人未於應到案日期前繳
    納罰鍰，原處分機關即臺北市交通事件裁決所遂依道路交通
    管理處罰條例第40條規定，裁處異議人罰鍰新臺幣（下同）
    1,600 元等語。
二、異議意旨則以：97年7 月11日16時7 分，甲○○因工作關係
    出差至宜蘭洽公，結束後正準備駕駛車牌號碼1600-ER 自小
    客車返回位在臺北之公司，不料行經國道5 號側車道宜蘭橋
    南端北上時，卻被交通警察以違規超速行駛拍照告發，駕駛
    人固應遵守交通規則及交通號誌、交通限速標誌駕駛，惟駕
    駛人在沒有交通線速標誌之情況下被拍照取締，如此取締並
    不合理，爰請鈞院撤銷原處分云云。
三、按汽車駕駛人，行車速度，超過規定之最高時速，或低於規
    定之最低時速，除有第43條第1 項第2 款情形外，處1,200
    元以上2,400 元以下罰鍰，並記違規點數1 點，道路交通管
    理處罰條例第40條、第63條第1 項第1 款分別定有明文。次
    按汽車駕駛人，行車速度超過規定之最高時速未滿20公里，
    逾越應到案期限30日以上60日以內，繳納罰鍰或到案聽後裁
    決者，處2,000 元罰鍰，並記違規點數1 點，違反道路交通
    管理事件統一裁罰基準及處理細則所訂之違反道路交通管理
    事件統一裁罰基準表亦有明文。再按汽車駕駛人之行為有下
    列情形之一，當場不能或不宜攔截製單舉發者，得逕行舉發
    ：7 、經以科學儀器取得證據資料證明其行為違規；前項第
    7 款之科學儀器應採固定式，並定期於網站公布其設置地點
    。但汽車駕駛人之行為屬下列情形之一者，不在此限：9 、
    行車速度超過規定之最高速限或低於規定之最低速限；對於
    前項第9 款之違規行為，採用固定或非固定式科學儀器取得
    證據資料證明者，於一般道路須至少於100 公尺，於高速公
    路、快速公路須至少於300 公尺前，明顯標示之，同條例第
    7 條之2 第1 項第7 款、第2 項但書第9 款、第3 項亦規定
    甚明。復按逕行舉發，應按已查明之資料填註車牌號碼、車
    輛種類、車主姓名或地址，並於通知單上方空白處加註逕行
    舉發之文字後，由舉發機關送達被通知人；又逕行舉發者，
    其應到案之日期距舉發日為30日，違反道路交通管理事件行
    為人，未依規定自動繳納罰鍰，或未依規定到案聽候裁決，
    處罰機關應於舉發違反道路交通管理事件通知單送達2 個月
    內依基準表逕行裁決之，違反道路交通管理事件統一裁罰基
    準及處理細則第11條第1 項第4 款、第44條第1 項分別定有
    明文。再按本條例之處罰，受舉發違反道路交通管理事件之
    受處罰人，認為受舉發之違規行為應歸責他人者，應於舉發
    違反道路交通管理事件通知單應到案日期前，檢附相關證據
    及應歸責人相關證明文件，向處罰機關告知應歸責人，處罰
    機關應即另行通知應歸責人到案依法處理，逾期未依規定辦
    理者，仍依本條例各該違反條款規定處罰，同條例第85條第
    1 項亦明文規定。
四、經查：
  (一)本件異議人所有之車牌號碼1600-ER 號自用小客車於97年7
    月11日16時7 分許，在國道5 號側車道宜蘭橋南端北上路段
    ，以時速79公里之速度行駛，超速19公里，經雷達測速儀器
    拍照後，由宜蘭縣政府警察局礁溪分局警員以舉發違反道路
    交通管理事件通知書逕行舉發，於97年8 月1 日寄存送達於
    臺北112 支郵局，於翌日發生送達效力，異議人於應到案日
    期97年8 月28日（原裁定誤載為97年10月22日）後始向原處
    分機關提出申訴，經宜蘭縣政府警察局礁溪分局於97年9 月
    11日以警礁交字第0974010480號函覆，並於同年10月17日經
    原處分機關依道路交通管理處罰條例第40條第1 項規定裁罰
    ，並以違規通知單投遞未果，寄存在臺北112 支郵局，酌情
    從寬採低額罰1,600 元，有宜蘭縣警察局宜警交字第QQ0000
    000 號舉發違反道路交通管理事件通知書、宜蘭縣政府警察
    局礁溪分局送達回證、臺北市交通事件裁決所北市裁罰字第
    裁22-QQ0000000號違反道路交通管理事件裁決書、臺北市交
    通事件裁決所送達證書、臺北市交通事件裁決所97年9 月17
    日北市裁申字第09741650200 號函、採證相片、宜蘭縣政府
    警察局礁溪分局於97年9 月11日警礁交字第0974010480號函
    各1 份在卷可稽，是此部分之事實，自堪認定。
  (二)經本院電詢原宜蘭縣政府警察局礁溪分局警員李國正該路段
    為何種道路及是否有設置速限標誌、違規照相之警告標誌等
    情，警員李國正表示：本件車牌號碼1600-ER 號自小客車被
    查獲之地點位在宜蘭市與壯圍鄉○○○○○道5 號下面的平
    面車道，屬市區道路，目前尚未標里程數，本件雷達測速科
    學儀器前方101 公尺設有速限60公里之速限標誌及「常有測
    速照相、請減速慢行」之警告標誌等語，此有本院公務電話
    1 紙附卷可憑，是本件車牌號碼1600-ER 號自小客車違規地
    點之100 公尺前方，確實設有速限60公里及「常有測速照相
    、請減速慢行」之警示牌，駕駛人自無以本身疏未見聞，即
    質疑該等速限標誌及警告標誌並不存在之理，故本件警員對
    於車牌號碼1600-ER 號自小客車上開違規超速行為之舉發，
    經核應無錯誤之疑慮。據此，足證車牌號碼1600-ER 號自小
    客車確有超速不遵公路管制規定之違規事實甚明。
  (三)惟本件車輛於違規當時係由甲○○駕駛而非異議人即車主乙
    ○○○駕駛，此自聲明異議狀中撰狀人署名甲○○在聲明異
    議狀中自稱上開車輛為其所駕駛等語甚明，此有聲明異議狀
    1 份存卷可稽，且甲○○於97年9 月2 日以異議人之名義向
    原處分機關提出陳述書時，於陳述書中已表明該車輛為甲○
    ○所駕駛，亦有交通違規案件陳述書在卷可查，原處分機關
    未予詳查，即遽予對異議人裁罰，顯有未洽，準此本件聲明
    異議意旨就違規超速行駛部分雖無理由，惟本件違規行為非
    車主乙○○○所為，原處分應予撤銷，另諭知異議人不罰。
    至本件實際汽車駕駛人甲○○涉有汽車駕駛人行車速度，超
    過規定之最高時速未滿20公里之違規行為，應由原處分機關
    另行詳查處分，附此敘明。
五、據上論斷，依道路交通案件處理辦法第20條前段，裁定如主
    文。
中    華    民    國    97    年    12    月    31    日
                      交通法庭  法  官  林芳華
以上正本證明與原本無異
如不服本裁定應於送達後5日內向本院提出抗告狀
                                書記官  林鈴芬
中    華    民    國    97    年    12    月    31    日


司法院資訊處製作；財團法人民間司法改革基金會備份。
